【裁判字號】    98,抗,69
【裁判日期】    980414
【裁判案由】    清償債務強制執行
【裁判全文】
臺灣高等法院臺中分院民事裁定            98年度抗字第69號
抗  告  人  大傲若謙資產管理有限公司
                        之1
法定代理人  乙○○
訴訟代理人  甲○○
上列抗告人因與相對人丙○○間清償債務強制執行事件，對於中
華民國97年12月24日臺灣臺中地方法院97年度執字第 97466號所
為裁定提起抗告，本院裁定如下：
    主  文
原裁定廢棄，發回臺灣臺中地方法院。
    理  由
一、按債權之讓與，依民法第297條第1項之規定，非經讓與人或
    受讓人通知債務人，對於債務人固不生效力，惟法律設此規
    定之本旨，無非使債務人知有債權讓與之事實，受讓人對於
    債務人主張受讓事實行使債權時，既足使債務人知有債權讓
    與之事實，即應認為兼有通知之效力（最高法院22年上字第
    1162號判例參照）。又按債權之讓與，依民法第297 條規定
    ，非經讓與人或受讓人通知債務人不生效力，此項通知不過
    觀念通知，使債務人知有債權移轉之事實，免誤向原債權人
    清償而已，在債務人既知債權已移轉於第三人，而向之請求
    返還擔保債務履行之契據，自不容猶藉詞債權之移轉尚未通
    知，拒絕對受讓人履行此項債務，而僅向之請求返還擔保債
    務之契據（最高法院39年度台上字第448 號判例參照），核
    先明。
二、抗告人在原法院主張本件原債權人新竹國際商業銀行股份有
    限公司將對相對人丙○○之債權轉讓與案外人台北國鼎資產
    管理股份有限公司（下稱國鼎資管公司），國鼎公司又將債
    權轉讓與案外人統一元氣資產管理股份有限公司（下稱統一
    元氣資管公司），統一元氣資管公司再將債權讓與抗告人等
    情，有臺灣桃園地方法院93年10月 7日桃院興執92年執宇字
    第 33403號債權憑證、債權讓與聲明書、債權讓與公告等件
    在原法院卷、民眾日報在本院卷可證。原法院以抗告人未依
    限補正其將債權讓與之事實通知相對人之證明文件為由，駁
    回抗告人強制執行之聲請。惟查，按以收購金融機構不良債
    權為目的之資產管理公司，其於受讓金融機構不良債權時，
    得適用第18條第3項之規定，金融機構合併法第15條第1項第
    1 款定有明文。再按「金融機構為概括承受、概括讓與、分
    次讓與或讓與主要部分之營業及資產負債，或依第11條至第
    13條規定辦理者，債權讓與之通知得以公告方式代之，承擔
    債務時免經債權人之承認，不適用民法第297條及第301條之
    規定」，同法第18條第 3項亦有明文。債權之讓與之通知不
    過為觀念通知，使債務人知有債權移轉之事實為已足，免得
    債務人誤向原債權人為清償而已，並無需一定之形式，訴狀
    繕本之送達亦得認係債權讓與之通知。本件債權歷次轉讓經
    公告通知債務人，已如前述，而抗告人聲請對相對人丙○○
    之財產為強制執行時，亦應認為同時兼有通知債權讓與之效
    力，況抗告人在原法院亦已表明若無法合法送達債務人時，
    聲請依強制執行法第30-1條準用民事訴訟法第149條第1項第
    1 款規定對相對人為公示送達（見抗告人於97年12月17日在
    原法院提出之釋明暨聲請狀第 3頁），是原法院如將抗告人
    聲請對相對人財產強制執行之聲請狀予以送達，能否謂抗告
    人就債權移轉之事實未通知相對人，即有探究之餘地。原法
    院以抗告人未補正其將債權讓與之事實通知相對人之證明文
    件為由，駁回抗告人強制執行之聲請，自有未合。抗告意旨
    ，指摘原裁定不當，求予廢棄，為有理由，爰將原裁定廢棄
    ，發回原法院另為適法之處理。
二、依強制執行法第30條之1，民事訴訟法第492條，裁定如主文
    。
中    華    民    國    98    年    4    月    14    日
                  民事第六庭    審判長法  官  袁再興
                                      法  官  盧江陽
                                      法  官  陳賢慧
以上正本係照原本作成。
再為抗告應以適用法規顯有錯誤為理由。
如提起再抗告者應於裁定送達後十日內向本院提出抗告理由狀（
須按照他造人數附具繕本）並繳納抗告裁判費新臺幣壹仟元，同
時委任律師或具有律師資格。
                                      書記官  吳麗琴
中    華    民    國    98    年    4    月    14    日
                                                     Ｖ


司法院資訊處製作；財團法人民間司法改革基金會備份。
